臺灣高等法院高雄分院刑事判決　　　　96年度上訴字第2252號
上　訴　人
即　被　告　甲○○
　　　　　　　　　　現另案於台灣屏東監獄執行中
指定辯護人　本院公設辯護人余欣潔
上列上訴人因違反槍砲彈藥刀械管制條例案件，不服臺灣高雄地
方法院96年度訴字第2974號中華民國96年9 月21日第一審判決（
起訴案號：臺灣高雄地方法院檢察署96年度偵字第18751 號），
提起上訴，本院判決如下：
     主  文
原判決撤銷。
甲○○未經許可，製造其他可發射金屬或子彈具有殺傷力之槍枝
，未遂，累犯，處有期徒刑貳年，併科罰金新臺幣伍萬元，罰金
如易服勞役，以新臺幣參仟元折算壹日。仿GLOCK 廠17型半自動
玩具手槍壹支（槍枝管制編號：0000000000號，含彈匣一個）、
復進簧桿壹組沒收。
     事  實
一、甲○○前於民國89年間因施用毒品案件，經臺灣高等法院以
    89年度訴字第2260號判決判處有期徒刑8 月確定，嗣於91年
    7 月4 日執行完畢。竟仍不知悔改，明知未經許可，不得製
    造可發射金屬或子彈具有殺傷力之槍枝，竟基於製造可發射
    金屬或子彈具有殺傷力槍枝之犯意，於94年7 月間，在高雄
    縣梓官鄉○○○路146 號住處，將其以新臺幣（下同）約8,
    000 元代價，自高雄市○○路「允泰玩具店」購入仿GLOCK
    廠17型半自動玩具手槍（槍枝管制編號：0000000000號）1
    支，拆解取下槍管、復進簧及復進簧桿後，再持電鑽（未扣
    案）貫穿該槍管，而欲將該玩具手槍改造成可發射金屬或子
    彈具有殺傷力之槍枝，惟在槍管貫穿過程中，因不慎槍管毀
    損而未得逞。嗣於95年3 月17日18時15分許，為警在上址天
    花板夾層內查獲，並扣得仿GLOCK 廠17型半自動玩具手槍1
    支（含彈匣1 個）、十字起子1 支、一字型起子1 支、六角
    扳手2 支、鑽頭2 支、復進簧桿1 組、軍火雜誌2 本等物（
    另同時扣得被告持有改造手槍1 支【槍枝管制編號00000000
    00號】、土製鋼筆手槍1 支【槍枝管制編號0000000000】，
    此部分業經原審判處罪在案），甲○○於警方尚不知其有改
    造槍枝犯行前，向製作警詢筆錄之員警自首，並接受裁判。
二、案經高雄縣政府警察局岡山分局報告臺灣高雄地方法院檢察
    署檢察官偵查起訴。
     理  由
一、卷附搜索扣押筆錄、扣押物品目錄表，係由實際執行搜索、
    扣押之員警記載搜查、扣押之經過，屬於非被告製作之供述
    書，惟被告及檢察官均同意作為證據，本院審酌該文書作成
    時之情況，並無違法之情事，且與認定本案犯罪有關連，認
    為適當者，依刑事訴訟法第159 條之5 第1 項，應得為證據
    。另卷附照片係利用攝影設備記錄查獲時現場之情形，非屬
    供述證據，自無傳聞法則之適用，亦有證據能力。
二、訊據被告甲○○，矢口否認有製造前揭槍枝之犯行，辯稱係
    偵查員要伊承認有貫穿槍管，但如伊有貫穿槍管，為何未扣
    得槍管、電鑽？辯護意旨另以被告警詢自白前後不一，且本
    案並未扣到槍管，由槍身外觀無法判定是何人拆卸，且亦無
    從證明與被告自白情節相符云云。惟查被告於原審經審判長
    訊問被訴「……購入仿GLOCK 廠17型半自動玩具手槍，竟基
    於製造具有殺傷力槍枝之犯意，於94年7 月間……在高雄縣
    梓官鄉○○○路146 號住處，先將上開槍枝拆解取下槍管、
    復進簧及復進簧桿後，再持電鑽（未扣案）貫穿該槍管，而
    欲將該玩具手槍改造成可發射金屬或子彈具有殺傷力之槍枝
    ，惟在槍管貫穿過程中，因槍管毀損而未得逞……」等情時
    ，供承「我承認」等語（原審卷第57頁），且於原審另案審
    理中亦自白有在其住處以電鑽鑽槍管，警詢中鑽槍管部分實
    在，槍管與鑽頭一起丟棄等語（95訴字第1499號卷第73、74
    、75頁），核與劉勝賢於原審證述查獲情節及被告自白情節
    相符（95訴字第1499號卷第71頁），並有前開仿GLOCK 廠17
    型半自動玩具手槍壹支（槍枝管制編號：0000000000號，含
    彈匣1 個）、復進簧桿1 組（即復進簧及復進簧桿）扣案可
    資佐證；該槍經鑑定結果，欠缺槍管、復進簧及復進簧桿，
    有內政部警政署刑事警察局95年4 月19日刑鑑字第09500488
    30號函可憑，與被告上揭自白將槍管、復進簧、復進簧桿拆
    卸下來改造等相符，復有搜索扣押筆錄、扣押物品目錄表、
    照片11幀在卷可稽（見警卷第11頁至第19頁），是被告前開
    自白與事實相符，應屬可採，其嗣後翻異，否認有改造槍枝
    之詞，不足採信，又被告已自白將槍管、電鑽（非扣案之電
    鑽）丟棄，從而雖未扣得電鑽及槍管，自不能以之為有利被
    告之證據，本件事證已臻明確，被告上開犯行洵堪認定。
三、查被告行為後，刑法業於94年2月2日修正公佈，95年7月1日
    起施行，其中第33條第5 款罰金最低額提高，第47條關於累
    犯之構成要件亦有變更，第62條自首減輕其刑之規定亦修正
    為「得減輕其刑」，經比較結果，以修正前之規定對被告較
    為有利，自應適用修正前之規定處斷，至於第42條關於罰金
    易服勞役之規定則以修正後罰金易服勞役之折算標準有利於
    被告，此部分自應適用修正後刑法第42條第3 項規定，諭知
    易服勞役之折算標準。
四、按所謂製造包括創製、改造、組合、混合、化合等行為在內
  　，改造行為亦屬製造行為之1 種（最高法院86年度台上字第
    7558號、92年度台上字第924 號判決參照），又以玩具手槍
    改造而成可發射子彈具有殺傷力之槍枝，核屬槍砲彈藥刀械
    管制條例第4 條第1 項第1 款所定各種制式槍枝以外之「其
    他可發射子彈具有殺傷力之各式槍砲」。次按製造槍枝罪，
    在處罰其製造行為，故著手製造後，在完成有殺傷力之槍枝
    前，均屬未遂階段，應成立製造未遂罪。而改造之玩具槍，
    雖尚不具殺傷力，但既有改造行為，自應負製造未遂罪責（
    最高法院91度臺上字第2223號判決參照）。核被告所為，係
    犯槍砲彈藥刀械管制條例第8 條第5 項、第1 項未經許可製
    造可發射金屬或子彈具有殺傷力之槍枝未遂罪。被告前有上
    開犯罪事實欄所載有期徒刑執行完畢之前案紀錄，有臺灣高
    等法院被告前案紀錄表可按，其於有期徒刑執行完畢後5 年
    以內，故意再犯本件有期徒刑以上之罪，為累犯，應依修正
    前刑法第47條之規定，加重其刑，並依法先加後減。被告基
    於製造槍枝之犯意，並已著手實施製造行為，惟尚未製造完
    成，其行為尚屬未遂階段，爰依修正前刑法第26條前段之規
    定，減輕其刑。又被告雖為警同時查獲前揭無槍管之槍枝及
    另1 把改造手槍、土造鋼管手槍（持有該2 把槍部分業經原
    審95訴字第1499號判處罪刑確定），惟警方當時並不知悉被
    告有本案改槍槍枝之行為，係經被告供述始行知悉等情，業
    據查獲本案之員警劉勝賢於原審另案證稱：「（該把道具槍
    『即本案之槍枝』有無被改造跡象？）有……據被告稱槍管
    部分因改造失敗已被丟棄，還留下黑色槍管彈簧『即復進簧
    、復進簧桿』」等語明確，且依扣得之無槍管之槍枝、復進
    簧桿1 組，客觀上亦無從得知被告有改造槍枝犯行，又員警
    雖同時查獲被告另案持有上揭二把槍枝犯行，但與本案被告
    改造槍枝，並無裁判上一罪之關係，被告自屬符合自首之規
    定，爰依修正前刑法第62條前段規定減輕其刑。
五、原審為被告論罪科刑之判決，固非無見，惟被告符合自首之
    規定，原判決未予適用，即有違誤，又扣案之復進簧桿1 組
    當係被告貫穿槍管欲行組合利用之物，為被告所有供犯罪所
    用之物，原判決未予沒收亦未盡妥適，被告上訴意旨否認犯
    罪，固無足取，惟原判決既有前開可議之處，自應予撤銷改
    判爰審酌被告非法改造槍枝，其改造行為雖僅達未遂階段，
    然對社會安全仍有潛在危害，犯後一度坦承犯行，嗣又翻異
    ，且並非專門從事改造槍枝者等一切情狀，量處如主文所示
    之刑。又被告犯罪雖在96年4 月24日以前，但其所犯之罪及
    宣告刑，依中華民國96年罪犯減刑條例第3 條第1 項第4 款
    之規定不得減刑，爰不予減刑，附此敘明。扣案仿GLOCK 廠
    17 型 半自動玩具手槍1 支（含彈匣1 個）及復進簧桿1 組
    ，係被告所有，且係供實施製造可發射金屬或子彈具有殺傷
    力之改造手槍罪所用之物，應依刑法第38條第1 項第2 款規
    定宣告沒收；另扣案十字起子1 支、一字型起子1 支、六角
    扳手2 支、鑽頭2 支、軍火雜誌2 本等物，雖為被告所有，
    然被告否認為供本件犯罪所用之物，又非違禁物，爰不宣告
    沒收。
據上論結，應依刑事訴訟法第369 條第1 項前段、第364 條、第
299 條第1 項前段，槍砲彈藥刀械管制條例第8 條第1 項、第5
項，刑法第11條前段、第38條第1 項第2 款、第42條第3 項、修
正前第26條前段、第62條前段、第47條，判決如主文。
本案經檢察官張其主到庭執行職務。
中　　華　　民　　國　　96　　年　　12　　月　　31　　日
                  刑事第三庭    審判長法  官   周賢銳
                                      法  官   謝宏宗
                                      法  官   趙文淵
以上正本證明與原本無異。
如不服本判決應於收受本判決後10日內向本院提出上訴書狀，其
未敘述上訴理由者，並得於提起上訴後10日內向本院補提理由書
狀（均須按他造當事人之人數附繕本）「切勿逕送上級法院」。
中　　華　　民　　國　　96　　年　　12　　月　　31　　日
　　　　　　　　　　　　　　　　　　　書記官   賴梅琴
附錄本判決論罪科刑法條：
槍砲彈藥刀械管制條例第8條
未經許可，製造、販賣或運輸鋼筆槍、瓦斯槍、麻醉槍、獵槍、
空氣槍或第4 條第1 項第1 款所定其他可發射金屬或子彈具有殺
傷力之各式槍砲者，處無期徒刑或5 年以上有期徒刑，併科新臺
幣1 千萬元以下罰金。
未經許可，轉讓、出租或出借前項所列槍枝者，處5 年以上有期
徒刑，併科新臺幣1 千萬元以下罰金。
意圖供自己或他人犯罪之用，而犯前2 項之罪者，處無期徒刑或7
年以上有期徒刑，併科新臺幣1 千萬元以下罰金。
未經許可，持有、寄藏或意圖販賣而陳列第1 項所列槍枝者，處
3 年以上10年以下有期徒刑，併科新臺幣700 萬元以下罰金。
第1 項至第 3 項之未遂犯罰之。
